【裁判字號】    88,易緝,340
【裁判日期】    890630
【裁判案由】    詐欺
【裁判全文】
臺灣高雄地方法院刑事判決                        八十八年度易緝字第三四號
    公  訴  人  臺灣高雄地方法院檢察署檢察官
    被      告  丙○○
右列被告因詐欺案件，經檢察官提起公訴（八十七年度偵字第一六四六○號），本院
判決如左：
    主  文
丙○○無罪。
    理  由
一、公訴意旨略以：被告丙○○意圖為自己不法之所有，明知坐落高雄市○○○路六
    十三號十三樓之二十五套房非伊承租之房，仍在高雄市○○○路宏總戲院旁張貼
    出租前開套房之廣告，使告訴人乙○○見該廣告後信為真實，而於八十七年五月
    十四日與其簽訂房屋租賃契約，並交付押金新臺幣（下同）三萬元及三個月租金
    二萬四千元，言明同年六月一日搬入，嗣後因向丙○○尋取鑰匙未果，且發現前
    開套房為他人租住，始知受騙，因認被告涉犯刑法第三百三十九條第一項之詐欺
    取財罪嫌云云。
二、按犯罪事實應依證據認定之，無證據不得推定其犯罪事實；不能證明被告犯罪者
    ，應諭知無罪之判決，刑事訴訟法第一百五十四條、第三百零一條第一項分別定
    有明文。又刑事訴訟法上所謂認定犯罪事實之證據，係指足以認定被告確有犯罪
    為之積極證據而言，該項證據自須適合於被告犯罪事實之認定，始得採為斷罪資
    料；而事實之認定，應憑證據，如未能發現相當證據，或證據不足以證明，自不
    能以推測或擬制之方法，以為裁判基礎（最高法院二十九年上字第三一○五號判
    例、四十年臺上字第八六號判例參照）。
三、本件公訴人認被告涉犯上開詐欺犯行，無非是以告訴人楊檽森到庭指訴綦詳、同
    案被告甲○○之供述及房屋租賃契約書一紙在卷可稽，為其主要論據。訊之被告
    丙○○堅決否認有何詐欺犯行，辯稱：伊於右揭時間曾到一間公司應徵，擔任Ｋ
    ＴＶ伴唱，甲○○是公司負責人之弟，上開套房係甲○○承租管理，並供伊及其
    他工作人員居住，伊因依報紙廣告向告訴人借款，先於八十七年五月四日左右借
    一萬元，預扣二千元利息，實拿八千元，並簽發一紙三萬元之本票交由告訴人收
    執，再於八十七年五月十四日向告訴人借一萬五千元，且因無力清償先前之一萬
    元借款，乃僅支付該借款之利息二千元予告訴人，而應告訴人之要求簽寫上開房
    屋租賃契約書，再取回前一次所簽發之三萬元本票，伊並未將該套房擅自出租予
    告訴人等語。
四、經查：
  （一）依告訴人刑事告訴狀所載：「告訴人於八十七年五月七日下午三時左右，途
        經宏總院看見被告所張貼之房屋出租之廣告出租之地點為高雄市○○○路六
        十三號十三樓之二十五，經被告帶入房內，見其環境優雅，言明八十七年五
        月十四日前來打契約，於當日交於參萬元押金及三個月租金貳萬肆仟元一於
        八十七年六月一日搬入，但事後要向被告要取房門鑰匙時，多次前往尋無被
        告‧‧‧」等語，可知告訴人於簽約交付押金或第一期之三個月租金予被告
        時，被告並未取交鑰匙予告訴人，衡與一般房屋承租人多於簽約交付押金或
        租金時，出租人即將鑰匙取交承租人之常情不符，然參以告訴人承租被告上
        開套房，不僅簽訂書面房屋租賃契約，且就押金及房租之簽收，均載明於該
        房屋租賃契約書上，有該房屋租賃契約書一件附卷可稽，顯見告訴人承租上
        開套房，甚為謹慎，不可能於給付押金或租金時，漏未要求被告取交鑰匙，
        是告訴人之指訴顯非無可疑。
  （二）證人甲○○固於偵查中供稱：「（問：丙○○與你何關係？）不認識」、「
        （問：三多四路六十三號十三樓之二十五是何人所有？）我是向人承租，房
        東不是丙○○」、「三、四月分（搬進去住），告訴人未簽約前我即已住那
        裡了」（見偵查卷第九頁正、反面）、「（問：認識丙○○嗎？）不認識」
        （見偵查卷第二十三頁）等語，惟上開套房內有女子衣物，且被告確有帶告
        訴人前往該房間之情，已據告訴人於偵查中陳稱：「我見過兩次丙○○，一
        次看房子，一次簽約，他說房子是他的，他有開房間給我看，那是他住的，
        內有他的東西」（見偵查卷第九頁反面）、「（問：丙○○租房子給你，看
        房子及簽約都在那裡？）房間裡，約晚上六、七點，我有翻動櫃子，抽屜等
        都有女孩子的衣物」（見偵查卷第二十三頁正、反面）等語甚明，足徵被告
        供承上開套房係甲○○承租，交其住居等語，洵屬非虛。證人甲○○陳稱伊
        不認識被告一節，顯非可採。
  （三）又證人甲○○於八十七年九月十五日檢察官訊問時即表明業已搬離上開套房
        （見偵查卷第二十三頁），而其於八十七年七月二十七日受檢察官訊問時，
        並未表示已搬離上址，足徵當時其仍住居於該套房，而被告係於八十七年六
        月十幾日，因甲○○遲未安排其工作，始遷離上開套房，亦據被告於本院審
        理時供明在卷（見本院八十九年六月二十日審判筆錄），則其於八十七年五
        月十四日時，自不可預計其於八十七年六月一日即將離開上開處所，況縱被
        告預計於八十七年六月一日告訴人遷入上開套房前離職，然該套房既係甲○
        ○所承租、管理，而被告又係甲○○之兄所經營公司僱用之人，自可憑其人
        事資料尋獲被告，是其縱意圖詐欺告訴人，亦不可能以上開套房出租為由，
        再參以被告雖於偵查中未到庭，惟其經通緝到案後，於本院審理中始終堅稱
        ：伊是因向告訴人借款之故，而與告訴人簽訂上開房屋租賃契約書等語在卷
        ，是上開房屋租賃契約書之真意是否為上開套房之租賃，自非無疑。綜上，
        告訴人於偵查中之指訴及證人甲○○所述既有如上之瑕疵，而又無從證明上
        開房屋租賃契約之真意，公訴人據該等尚不足以認定被告涉犯刑法第三百三
        十九條第一項詐欺罪之證據，遽予推認被告有上開詐欺情事，尚有未洽。此
        外，復查無其他積極證據，足資證明被告確有本件之詐欺犯行，揆諸前揭說
        明，自屬不能證明犯罪，應為無罪判決之諭知。
據上論斷，應依刑事訴訟法第三百零一條第一項，判決如主文。
中      華      民      國    八十九      年    六      月    三十      日
                                  臺灣高雄地方法院刑事庭
                                      法  官  李麗珠
右正本證明與原本無異。
如不服本判決，應於判決送達後十日內，向本院提出上訴狀。
                                      書記官  簡鴻雅
中      華      民      國    八十九      年    六      月    三十      日


司法院資訊處製作；財團法人民間司法改革基金會備份。
